臺灣士林地方法院刑事判決
111年度金簡上字第10號
上  訴  人  臺灣士林地方檢察署檢察官
被      告  呂承訓


上列上訴人因被告違反洗錢防制法等案件，不服本院於民國111
年1月3日所為110年度審金簡字第131號第一審簡易判決（起訴案
號：110年度偵字第13743、15494號，移送併辦案號：110年度偵
字第20557、20755號），提起上訴及移送併辦（111年度偵字第2
743號），本院管轄之第二審合議庭判決如下：
    主  文
原判決撤銷。
呂承訓幫助犯洗錢防制法第十四條第一項之洗錢罪，處有期徒刑
叁月，併科罰金新臺幣叁萬元，罰金如易服勞役，以新臺幣壹仟
元折算壹日。緩刑貳年，並應按期履行如附表二所示之損害賠償
。 
    事  實
一、呂承訓依一般社會生活經驗，明知金融機構帳戶為個人信用
    、財產之重要表徵，具有一身專屬性質，並可預見將銀行帳
    戶之存摺、提款卡及密碼等資料提供不詳之人使用，可能遭
    他人利用為詐欺取財之犯罪工具，便利犯罪者施用詐術及收
    取贓款，且犯罪者提領後會產生遮斷資金流動軌跡以逃避國
    家追訴、處罰之效果，竟仍基於縱使該結果發生亦不違背其
    本意之幫助詐欺取財及幫助洗錢之不確定故意，於民國110
    年4月7日，前往第一商業銀行淡水分行帳申設帳號000-0000
    0000000號帳戶（下稱本件帳戶），並於同年月15日，前往
    銀行臨櫃辦理帳戶重設密碼並將中國信託銀行帳號000-0000
    00000000號帳戶（下稱中國信託銀行帳戶）設定為約定轉入
    帳戶後，旋即將本件帳戶之存摺、印章、提款卡、提款卡密
    碼、網路銀行密碼（包括電子銀行登入代碼、密碼、SSL密
    碼、憑證申請密碼、e指通驗證碼）等資料，提供予某年籍
    不詳之人使用。嗣取得該等帳戶資料之不詳詐欺集團成員，
    分別以附表一所示各式話術詐騙邱育源、鄭宇恩、李岡憲、
    詹惠羽、李致賢等人（下稱邱育源等5人），使邱育源等5人
    陷於錯誤，而依指示匯款至本件帳戶（各該被害人遭詐騙之
    時間及方式、轉帳匯款時間及金額等節，均詳如附表一所示
    ），並旋遭不詳詐欺集團成員以網路銀行轉帳至上開中國信
    託銀行帳戶方式轉出殆盡，以此方式掩飾、隱匿該詐欺贓款
    之去向及所在。
二、案經邱育源等5人分別報請新北市政府警察局蘆洲分局、淡
    水分局、高雄市政府警察局楠梓分局、桃園市政府警察局桃
    園分局偵查起訴及移送併案審理。
    理  由
一、本判決所引用被告呂承訓以外之人於審判外之陳述，雖屬傳
    聞證據，然被告於本院準備程序中表示同意作為證據（見本
    院卷第70至71頁），本院審酌上開證據資料作成時之情況，
    尚無違法不當及證明力明顯過低之瑕疵，亦認為以之作為證
    據應屬適當，爰依刑事訴訟法第159條之5第1項規定，認有
    證據能力。
二、上開事實，業據被告於原審準備程序及本院審理時坦承不諱
    （見原審卷第46頁、本院卷第70、134頁），且有如附表一
    「證據出處」欄所示供述、非供述證據在卷可稽，足認被告
    前開任意性自白確與事實相符，應可採信，本案事證明確，
    被告犯行堪以認定，應予依法論罪科刑。
三、論罪：　　　
(一)按刑法上之幫助犯，係對於犯罪與正犯有共同之認識，而以
    幫助之意思，對於正犯資以助力，而未參與實施犯罪之行為
    者而言（最高法院88年度台上字第1270號判決意旨參照）。
    刑法關於正犯、幫助犯之區別，係以其主觀之犯意及客觀之
    犯行為標準，凡以自己犯罪之意思而參與犯罪，無論其所參
    與者是否犯罪構成要件之行為，皆為正犯，其以幫助他人犯
    罪之意思而參與犯罪，其所參與者，苟係犯罪構成要件之行
    為，亦為正犯。如以幫助他人犯罪之意思而參與犯罪，其所
    參與者又為犯罪構成要件以外之行為，則為從犯（最高法院
    95年度台上字第3886號判決意旨參照）。查被告將本件帳戶
    之存摺、印章、提款卡、提款卡密碼、網路銀行密碼（包括
    電子銀行登入代碼、密碼、SSL密碼、憑證申請密碼、e指通
    驗證碼）等資料提供予詐欺集團，供該集團成員詐欺邱育源
    等5人取得財物及洗錢之用，僅為他人之犯行提供助力，尚
    無證據足以證明被告係以自己實施詐欺取財犯罪之意思，或
    與他人為詐欺取財及洗錢犯罪之犯意聯絡，或有直接參與犯
    罪構成要件行為分擔等情事，揆諸前揭判決意旨，被告應屬
    幫助犯無訛。是核被告所為，係犯刑法第30條第1項前段、
    第339條第1項幫助詐欺取財罪，及刑法第30條第1項前段、
    洗錢防制法第14條第1項幫助洗錢罪。被告以提供本件帳戶
    之單一幫助行為，幫助本案詐欺集團成員對邱育源等5人實
    行詐欺取財犯行，並同時觸犯幫助詐欺取財罪及幫助洗錢罪
    ，為想像競合犯，應依刑法第55條規定，從一重論以幫助洗
    錢罪。附表一編號3、4、5所示移送併辦部分，與原起訴事
    實間，有想像競合犯之裁判上一罪關係，為起訴效力所及，
    本院自得併予審理。
(二)洗錢防制法第16條第2項規定，犯前2條之罪，在偵查或審判
    中自白者，減輕其刑。被告就本案構成幫助洗錢罪之主要犯
    罪事實於原審及本院審理時均自白犯罪，應依前開自白減刑
    之規定減輕其刑。又被告既係基於幫助犯意為上開犯行，為
    幫助犯，爰依刑法第30條第2項之規定，按正犯之刑減輕之
    ，並依法遞減之。
四、上訴理由及量刑之判斷：
(一)原審認被告罪證明確，予以論罪科刑，固非無見，惟檢察官
    上訴後，基於審判不可分原則，於本院審理時移送併辦如附
    表一編號5所示犯行，且被告嗣亦與邱育源、李岡憲達成調
    解，有本院111年度附民移調字第3、4號調解筆錄在卷可稽
    （見本院卷第121至124頁），原審未及審酌至此，難謂有當
    。檢察官上訴指摘原審判決量刑過輕，惟按量刑輕重，係屬
    事實審法院得依職權自由裁量之事項，苟已斟酌刑法第57條
    各款所列情狀而未逾越法定刑度，不得遽指為違法；刑罰之
    量定屬法院自由裁量之職權行使，但仍應審酌刑法第57條所
    列各款事由及一切情狀，為酌量輕重之標準，並非漫無限制
    ，在同一犯罪事實與情節，如別無其他加重或減輕之原因，
    下級法院量定之刑，亦無過重或失輕之不當情形，則上級法
    院對於下級法院之職權行使，原則上應予尊重（最高法院85
    年度台上字第2446號判決意旨參照）。查原審判決已審酌被
    告輕率提供金融帳戶給人使用，容任他人從事不法行為，助
    長詐欺犯罪風氣之猖獗，掩飾或隱匿詐欺取財之款項，增加
    被害人尋求救濟及治安機關查緝犯罪之困難，嚴重危害財產
    交易安全與社會經濟秩序，考量其犯罪後於原審終能坦承犯
    行，惟尚未與各個被害人達成和解或賠償渠等所受損害，暨
    其犯罪動機、目的、手段、情節、前科素行及被害人等所受
    之財產損失金額，兼衡被告之年齡智識、社會經驗、家庭與
    經濟狀況及其他一切情狀而為量刑，並無量刑過輕可言，惟
    檢察官上訴雖無理由，原審判決既有前開可議之處，自應由
    本院將原判決撤銷改判。
(二)爰以行為人之責任為基礎，審酌被告輕率提供金融帳戶予他
    人，容任他人從事不法使用，助長詐欺犯罪風氣之猖獗，掩
    飾或隱匿詐欺贓款款項之去向及所在，增加被害人尋求救濟
    及偵查機關查緝犯罪之困難，嚴重危害財產交易安全與社會
    經濟秩序，實屬不該；惟念被告犯後尚能於原審及本院審理
    時坦承犯行，非無悔意，且有意願與告訴人等洽談和解事宜
    ，並嗣於本院與邱育源、李岡憲達成調解，有本院111年度
    附民移調字第3、4號調解筆錄在卷可稽（見本院卷第121至1
    24頁；至於告訴人詹惠羽之損害部分，業經本院士林簡易庭
    以111年度士小字第632號小額民事判決被告賠償確定《詳如
    附表二編號3》；告訴人鄭宇恩、李致賢則均經本院傳喚未到
    ，無從洽談和解，見本院卷第95、113、115、125頁），犯
    後態度尚佳，又查無證據證明其有取得任何不法利益；復衡
    以被告無前科，素行良好（見臺灣高等法院被告前案紀錄表
    ），暨考量其犯罪之動機、手段、情節、造成之損害，及其
    自承之智識程度、家庭、生活、經濟狀況（見本院卷第134
    頁）等一切情狀，量處如主文第2項所示之刑，並就併科罰
    金刑部分諭知易服勞役之折算標準。
五、末查，被告未曾因故意犯罪受有期徒刑以上刑之宣告，有臺
     灣高等法院被告前案紀錄表1 份在卷可憑，且於犯罪後於
    原審及本院均坦承犯行，並嗣與邱育源、李岡憲達成調解（
    內容如附表二編號1、2），本院衡酌上情，認被告經此偵審
    程序及科刑宣告後，當能知所警惕而無再犯之虞，前開所宣
    告之刑，以暫不執行為適當，爰依刑法第74條第1項第1 款
    之規定宣告緩刑2 年，並依同條第2 項第3 款規定，命被告
    應按期履行如附表二所載之賠償金額，用啟自新（如被告違
    反此負擔情節重大，依刑法第75條之1第1 項第4 款規定，
    得撤銷其緩刑宣告，允宜敘明）。　　
六、沒收部分之說明：
(一)被告否認因提供本案前開帳戶資料予詐欺集團而取得任何報
    酬，卷內亦查無證據足認被告曾自詐欺集團獲得任何詐欺犯
    罪所得，自無從於本案宣告沒收或追徵。
(二)洗錢防制法第18條第1項固規定：「犯第14條之罪，其所移
    轉、變更、掩飾、隱匿、收受、取得、持有、使用之財物或
    財產上利益，沒收之；犯第15條之罪，其所收受、持有、使
    用之財物或財產上利益，亦同」，惟被告非實際上提款之人
    ，並無掩飾隱匿詐欺贓款之犯行，應非洗錢防制法第14條第
    1項之正犯，自無上開條文適用，併予敘明。
據上論斷，應依刑事訴訟法第455條之1第1項、第3項、第369條
第1項前段、第364條、第299條第1項前段，洗錢防制法第14條第
1項、第16條第2項，刑法第11條、第30條第1項前段、第2項、第
339條第1項、第55條、第42條第3項前段、第74條第1項第1款、
第2項第3款，刑法施行法第1條之1第1項，判決如主文。
本案經檢察官卓巧琦提起公訴，檢察官楊舒婷、錢義達移送併辦
，檢察官林在培提起上訴，檢察官薛雯文到庭執行職務。
中　　華　　民　　國　　111 　年　　6 　　月　　14　　日
                  刑事第八庭審判長法  官  蔡守訓
　　　　　　　　　　
　　　　　　　　　　              法  官  張毓軒
　　　　　　　　　　
　　　　　　　　　　              法  官  蘇琬能
以上正本證明與原本無異。
本判決不得上訴。
                                  書記官  陳湘琦
中　　華　　民　　國　　111 　年　　6 　　月　　14　　日
附錄本判決論罪科刑法條：
中華民國刑法第339條第1項
意圖為自己或第三人不法之所有，以詐術使人將本人或第三人之
物交付者，處5年以下有期徒刑、拘役或科或併科50萬元以下罰
金。
洗錢防制法第14條第1項
有第二條各款所列洗錢行為者，處7年以下有期徒刑，併科新臺
幣5百萬元以下罰金。

附表一
編號 告訴人 詐騙方法、時間、匯款時地、金額 證據出處 1 （起訴書附表編號1部分） 邱育源 本案詐欺集團成員於110年3月30日前某時許，向邱育源佯稱可於JUHENG多元化資產管理平台操作外匯投資云云，致其陷於錯誤，而於同年4月16日18時38分許、18日21時26分許，至某處自動櫃員機轉帳2萬1,000元、1萬3,000元至被告本案第一商業銀行帳戶內。 1.邱育源於警詢之指述(見110偵15494號卷第7至9頁)。 2.邱育源提供之轉帳交易明細擷取照片(見同上卷第39頁)。 2 （起訴書附表編號2部分） 鄭宇恩 本案詐欺集團成員自110年4月5日起，以LINE暱稱「楊明翔」、「Lin」、IG暱稱「yangmingxiang」、「lin_si0112」接續傳送訊息予鄭宇恩，向其佯稱可購買APPLE手機云云，致其陷於錯誤，而於同年月17日21時38分許，以網路銀行轉帳1萬3,000元至被告本案第一商業銀行帳戶內。 1.鄭宇恩於警詢之指述(見110偵13743號卷第10至11頁)。 2.鄭宇恩提供之通訊軟體LINE對話紀錄及轉帳交易明細擷取照片(見同上卷第20至25頁)。 3 （110年度偵字第20557號移送併辦部分） 李岡憲 本案詐欺集團成員自110年4月3日某時起，冒稱智博診所護士接續傳送訊息予李岡憲，向其佯稱可於JUHENG多元化資產管理平台操作外幣交易賺取匯差云云，致其陷於錯誤，而於同年月16日13時40分許、15時26分許，以網路銀行轉帳5萬元、3萬元至被告本案第一商業銀行帳戶內。 1.李岡憲於警詢之指述(見110偵20557號卷第11至12頁)。 2.李岡憲之玉山銀行存摺內頁影本(見同上卷第17頁)。  4 （110年度偵字第20755號移送併辦部分） 詹惠羽 本案詐欺集團成員自110年4月14日起，以LINE暱稱「Austin」、IG暱稱「丁燦」接續傳送訊息予詹惠羽，向其佯稱可代操美股投資云云，致其陷於錯誤，而於同年月17日23時24分許、26分許，以網路銀行轉帳5萬元、5萬元至被告本案第一商業銀行帳戶內。 1.詹惠羽於警詢之指述(見110偵20755號卷第9至10頁)。 2.詹惠羽提供之其與詐欺集團成員對話紀錄及立即/預約轉帳交易成功畫面翻拍照片(見同上卷第33至35頁)。 5 （111年度偵字第2743號移送併辦部分） 李致賢 本案詐欺集團成員自109年1月某時起，以LINE暱稱「瑄」、「客服小幫手」、「羅建漢」、IG暱稱「xu_1994_an」接續傳送訊息予李致賢，向其佯稱可投資獲利云云，致其陷於錯誤，而於110年4月17日20時35分許，以網路銀行轉帳10萬元至被告本案第一商業銀行帳戶內。 1.李致賢於警詢之指述(見110偵21784號卷第15至22頁)。 2.李致賢提供之即時轉帳交易成功擷圖、與詐欺集團成員對話紀錄、詐欺集團成員LINE及IG個人頁面擷圖(見同上卷第29、34至38、47頁)。 

附表二
編號 應支付被害人之損害賠償 1 被告應按本院111年度附民移調字第3號調解筆錄調解成立內容一所載，給付邱育源3萬4千元（其給付方式如下：分為4期，第1至3期為111年6月25日、7月25日、8月25日，均各給付1萬元，第4期為111年9月25日給付4千元，上開款項如有一期未履行，視為全部到期，並均應匯入邱育源指定之郵局帳號00000000000000號、戶名為邱育源之帳戶）。 2 被告應按本院111年度附民移調字第4號調解筆錄調解成立內容一所載，給付李岡憲8萬元（其給付方式如下：自111年6月25日起，按月於每月25日給付新臺幣1萬元，至全部清償完畢為止，上開款項如有一期未履行，視為全部到期，並均應匯入李岡憲指定之玉山銀行帳號0000000000000號、戶名為李岡憲之帳戶）。 3 被告應自111年6月14日起1年內，按本院士林簡易庭111年度士小字第632號小額民事判決主文第1項所載，給付詹惠羽10萬元，及自110年12月18日起至清償日止，按週年利率百分之5計算之利息。